---
title: "Análisis de la actividad en Honeypots"
output:
  html_document: default
  pdf_document: default
  word_document: default
date: "14 de diciembre de 2017"
---

#Análisis de la actividad de distintos honeypots

[EQUIPO A][1]. Práctica del módulo Data Driven Security, Máster en Gestión de Ciberseguridad (Cybersecurity Management) edición 2017-2018. Universidad Politécnica de Cataluña - Facultad de Informática de Barcelona. 

Para esta práctica hemos obtenido datos del tráfico de 9 Honeypots del 2013, distribuidos globalmente, entre Marzo y Septiembre. Entre los datos facilitados, encontramos información como el timestamp, el host "atacado", el origen del ataque (tanto localidad como la dirección IPv4), etc.

Las preguntas que nos hemos planteado son las siguientes:

1. Determinar cual es el Honeypot más atacado de todos los desplegados, y en base a ese resultado, ver de dónde provienen los ataques
2. ¿Cuáles son los protocolos y puertos más usados?
3. ¿Existe alguna relación entre la geolocalización del honeypot y el puerto atacado?

Integrantes del [Equipo A][1]:
  
- [Ángel Rubiño Fernández - Mr. T][2]
- [Álex Gonzalo Rodríguez - Hannibal][3]
- [José Raúl Jiménez Lama - Fénix][4]
- Marc Pallejà Mairena - Murdok [Cuenta 1][5] [Cuenta 2][6]

[1]: https://github.com/MrRubi/DataDriven_TeamA 
[2]: https://github.com/MrRubi
[3]: https://github.com/alexgonzalo 
[4]: https://github.com/jrjlama 
[5]: https://github.com/marcpalleja
[6]: https://github.com/marcpallejamairena 

En el caso de Marc, agregamos la Cuenta 2 al repositorio compartido del Equipo A pero se le subían los commits y quedaba registrado desde la Cuenta 1, por eso hemos puesto las dos.

##Carga de los datos y filtrado de información

En esta primera parte pretendemos cargar el CSV, analizar los datos, limpiar, y quedarnos con un dataframe con el que poder trabajar y resolver nuestras cuestiones.

```{r prepare_working_directory, echo = FALSE}
if (!file.exists("laboratory")) {
  dir.create("laboratory")
}  
```

```{r setoptions, echo=FALSE}
knitr::opts_chunk$set(echo = FALSE)
knitr::opts_knit$set(root.dir = "./laboratory")
```

```{r download_dataset}
  if(!file.exists("marx-geo.tar.gz")){
  fileUrl <- "http://datadrivensecurity.info/blog/data/2014/01/marx-geo.tar.gz"
  download.file(url = fileUrl, destfile = "marx-geo.tar.gz")
  untar("marx-geo.tar.gz")
  }
```

```{r download_and_load_packages}
requiredPackages <- c("ggplot2", "ggmap", "XML", "dplyr", "knitr", "rmarkdown")
if (length(setdiff(requiredPackages, rownames(installed.packages()))) > 0) {
  deltaPackages <- setdiff(requiredPackages, rownames(installed.packages()))
  install.packages(deltaPackages, repos = "http://cran.us.r-project.org")
}

suppressMessages(library("ggplot2"))
suppressMessages(library("ggmap"))
suppressMessages(library("XML"))
suppressMessages(library("dplyr"))
suppressMessages(library("knitr"))
suppressMessages(library("rmarkdown"))

source("../utils.R")

```

```{r load_csv, cache = TRUE}
Complete_Dataset <- read.csv("./marx-geo.csv",header = TRUE, check.names = TRUE)
```

Una vez cargado, podemos ver que el dataset dispone de 15 columnas y 451.664 filas (Variables y Observaciónes respectivamente)

```{r dim}
dim(Complete_Dataset)
```

Las variables en cuestión se pueden observar con el siguiente comando:


```{r nombre_variables}
names(Complete_Dataset)
```

- **datetime:** Tiempo en el que tuvo lugar el ataque en formato dd/mm/yyyy hh/mm/ss

- **host:** Identificador del honeypot atacado

- **src:** Según la fuente de los datos, representa la dirección IP origen, aunque desconocemos el formato utilizado

- **proto:** Protocolo de transporte usado (TCP,UDP,ICMP)

- **type:** Tipo de mensaje ICMP

- **spt:** Puerto origen del ataque

- **dpt:** Puerto destino del ataque

- **srcstr:** Similar a src, pero en formato tradicional

- **cc:** Abreviación del país desde el que se realiza el ataque

- **country:** País desde el que se realiza el ataque

- **locale:** Población desde la que se realiza el ataque

- **localeabbr:** Abreviación de la población desde la que se realiza el ataque

- **postalcode:** Código postal de la localidad desde donde se realiza el ataque

- **latitude:** Coordenada latitud del origen del ataque

- **longitude:** Coordenada longitud del origen del ataque

Un primer acercamiento, podría ser observar las mil primeras entradas del dataset, para poder hacernos una idea de la información y si se han cargado bien.

```{r primeras_muestras}
DataSet_Sample <- head(Complete_Dataset, n = 10000)
summary(DataSet_Sample)
```

Despues de observar el dataset reducido, algunas de las conclusiones obtenidas son:  

1. Hay un número elevado de obsevaciones donde la variable *type* tiene valor NA (en principio tienen que ser las observaciones donde el protocolo utilizado es distinto de ICMP). Del mismo modo, aunque en menor medida, encontramos el mismo comportamiento para las variables *dpt* y *spt*, suponemos que debe ser para los casos que el protocolo utilizado es distinto de TCP o UDP.


2. Las variables *Locale*, *localeabbr*, *postal code*, *latitude* y *longitude* en determinadas entradas estan vacías. A priori, suponemos que se da en las observaciones donde no se ha conseguido determinar la localidad exacta desde donde se realiza el ataque, tan solo el país.


Vamos a verificar nuestras sospechas. Empecemos por el campo *type*, que tiene muchas observaciones a NA. 

Vamos a crear un dataset con las observaciones donde *type* sea diferente de NA y analizarlo manualmente.

```{r check_na_subset}
DataSet_na_type <- Complete_Dataset[!is.na(Complete_Dataset$type),]
unique(DataSet_na_type$proto)
```


En todos los casos, el protocolo es ICMP, por lo que type debe referirse al tipo de comando ICMP enviado.

Como hemos visto anteriormente, las variables *Locale*, *localeabbr*, *postal code*, *latitude* y *longitud* tienen observaciones a NA. Antes de dedicar esfuerzos a analizar dichas entradas, hemos de tener en cuenta que para resolver las preguntas de la práctica, necesitamos saber el país, no queremos profundizar a nivel de localidad, por lo que las variables mencionadas no formaran parte del dataset final con el que vamos a trabajar, y, por lo tanto, vamos a eliminarlos de nuestro dataframe. Solo utilizaremos las variables *latitude* y *longitud* para sus respectivas representaciones en el mapa más adelante.


Antes de crear el subset de datos con el que vamos a trabajar para resolver las preguntas, hay otras observaciones que también deberemos filtrar, concretamente hablamos de:

- src: No entendemos el formato de esta variable
- srcstr: No necesitamos saber la direccion IP origen, ya disponemos de la variable country
- cc: De forma análoga a lo mencionado en el punto anterior, no necesitamos esta variable

```{r dataframe_filtered}
subset.columns <- c("datetime","host","proto","type","spt","dpt", "country")
DataSet_filtered <- Complete_Dataset[subset.columns]
summary(DataSet_filtered)
```

Una vez ya tenemos la información que queremos, tenemos que verificar que no hay ningún dato erróneo entre las observaciones de nuestra población. Para ello, miraremos con unique cuales son los posibles valores que tiene cada variable y comprobaremos si alguno de ellos es NA. Para aquellos casos en los que haya muchos valores distintos crearemos un dataframe donde guardaremos las observaciones cuyo valor de variable sea NA y comprobaremos el tamaño de dicho dataframe.

```{r check_datetime_na, results='hide'}
unique(DataSet_filtered$datetime)
aux_datetime <- DataSet_filtered[is.na(DataSet_filtered$datetime),]
total_na <- nrow(aux_datetime)
```

- variable **datetime**: `r total_na` NA

```{r check_host_na, results='hide'}
unique(DataSet_filtered$host)
aux_host <- DataSet_filtered[is.na(DataSet_filtered$host),]
total_na <- nrow(aux_host)
```

- variable **host**: `r total_na` NA

```{r check_proto_na, results='hide'}
unique(DataSet_filtered$proto)
aux_proto <- DataSet_filtered[is.na(DataSet_filtered$proto),]
total_na <- nrow(aux_proto)
```
- variable **proto**: `r total_na` NA

```{r check_type_na, results='hide'}
unique(DataSet_filtered$type)
aux_type <- DataSet_filtered[is.na(DataSet_filtered$type),]
total_na <- nrow(aux_type)
not_icmp_protocols <- unique(aux_type$proto)
```
- variable **type**: `r total_na` que todos estan relacionados con aquellos protocolos que no son **ICMP** ya que no tienen valor para esta variable: `r not_icmp_protocols`

```{r check_spt_na, results='hide'}
unique(DataSet_filtered$spt)
aux_spt <- DataSet_filtered[is.na(DataSet_filtered$spt),]
total_na <- nrow(aux_spt)
all_protocols_affected <- unique(aux_spt$proto)
```

- variable **spt**: `r total_na` NA que en este caso afectan al/los protocolos: `r all_protocols_affected`

```{r check_dpt_na, results='hide'}
unique(DataSet_filtered$dpt)
aux_dpt <- DataSet_filtered[is.na(DataSet_filtered$dpt),]
total_na <- nrow(aux_dpt)
all_protocols_affected <- unique(aux_dpt$proto)
```

- variable **dpt**: `r total_na` NA que en este caso afectan al/los los protocolos: `r all_protocols_affected`

```{r check__na, results='hide'}
unique(DataSet_filtered$country)
aux_country <- DataSet_filtered[is.na(DataSet_filtered$country),]
total_na <- nrow(aux_country)
DataSet_filtered <- DataSet_filtered[-which(DataSet_filtered$country == ""), ]
```

- variable **country**: `r total_na` NA

Llegados a este punto, en el dataframe *DataSet_filtered* disponemos de toda la información necesaria y filtrada para poder empezar a responder a nuestras preguntas.

#Primera pregunta: Honeypot más atacado

El dataset encontrado dispone de datos sobre 9 honeypots distintos.

- groucho-oregon
- groucho-us-east
- groucho-singapore
- groucho-tokyo
- groucho-sa
- zeppo-norcal     
- groucho-norcal
- groucho-eu
- groucho-sydney  


En un primer paso de análisis, vamos a comprobar el tráfico de cada honeypot e intentar determinar cual ha sido el más atacado:

```{r mostattacked, fig.align="center", cache = TRUE}

DataSet_filtered$attacks <- c(1)  # they all occur once right now
hosts <- aggregate(attacks ~ host, data = DataSet_filtered, FUN = sum)

#reorder funtion is used to print attacks in ascending order
attacksByHoneypot.graphic <- ggplot(hosts, aes(x = reorder(host, attacks), y=attacks, fill = host))
attacksByHoneypot.graphic <- attacksByHoneypot.graphic + geom_bar(stat = "identity", width = 0.5)
attacksByHoneypot.graphic <- attacksByHoneypot.graphic + labs(y = "Attacks", x = "Honeypots", title = "Received attacks by honeypot")
attacksByHoneypot.graphic <- graphicCustomization(attacksByHoneypot.graphic)
print(attacksByHoneypot.graphic)
```


Los honeypots con más ataques son en orden ascendente Singapur, Oregon y Tokyo.  
Estos resultados entran dentro de lo esperado, tanto Tokyo como Singapur se encuentran en el contiente asiático, al igual que China, país con una gran reputación en cuanto a la realización de ciberataques. Por último, Oregon forma parte de Estados Unidos, uno de los países más atacados a nivel informático del mundo.

Sabiendo los países más atacados, vamos a ver los tres países que más atacan a cada honeypot.

```{r mostattacked_top3, fig.align="center", fig.width=12, cache = TRUE}
#group by host and country to know which country has performed more attacks adding the attacks entries and getting the top 3
mostAttackedHostsByCountry <- DataSet_filtered %>% group_by(host, country) %>% summarise(attacks = sum(attacks)) %>% top_n(3, attacks)

#print graphic to see the results
dodge <- position_dodge(width = 0.9)
attacksLocation.graphic <- ggplot(mostAttackedHostsByCountry, aes(x = host, y = attacks, fill = country)) 
attacksLocation.graphic <- attacksLocation.graphic + geom_bar(stat = "identity", position = position_dodge())
attacksLocation.graphic <- attacksLocation.graphic + labs(y = "Attacks", x = "Honeypots", title = "Top 3 attacks location")

bDelete_x_AxisNames = FALSE
attacksLocation.graphic <- graphicCustomization(attacksLocation.graphic, FALSE)
print(attacksLocation.graphic)
```


Los dos primeros países atacantes para cada honeypot son comunes, China y Estados Unidos de América. Como ya hemos comentado anteriormente, entra dentro de lo esperado, a parte de ser dos países con un nivel de población elevado, también tienen una gran reputación en cuanto a su actividad cibercriminal.

Para acabar de hacernos una idea del flujo de ciberactividad que han generado los distintos honeypots, vamos a representar la información anterior en un mapa:

```{r mapas, results='hide'}
#Nos quedamos con las columnas que nos hagan falta, en este caso queremos representar de donde vienen los ataques
#y nos centraremos solo en la longitud y latitud para representar de donde provienen, para ello seleccionaremos estas 2 columnas
#y las pondremos en la variable "localizacion"
coordenadas <- c("latitude", "longitude")
localizacion <- Complete_Dataset[coordenadas]

#Filtramos los NA omitiéndolos y luego verificamos si siguen apareciendo en nuestros datos
localizacion <- na.omit(localizacion)
nrow(localizacion[is.na(localizacion$latitude),])

#La latitud solo puede tener valores a 90 (según la escala de Microsoft https://msdn.microsoft.com/en-us/library/aa578799.aspx)
#Por lo tanto, elegiremos este valor, para descartar valores mucho mayores a esta escala que hagan que no se representen
#Correctamente los ataques en el mapa del mundo
localizacion <- localizacion[localizacion$latitude<90,]

#Guardamos las columnas de longitud y latitud una vez filtradas y procesadas, en las variables "longitud" y "latitud" respectivamente
longitud <- localizacion$longitude
latitud <- localizacion$latitude

#Realizamos la función mapWorld a través de ggplot, con los parámetros necesarios para crear el mapa, y lo guardaremos en la variable mp 
mp <- NULL
mapWorld <- borders("world", colour="gray50", fill="gray50") # create a layer of borders
mp <- ggplot() +   mapWorld

#Mostramos en el mapa, nuestras longitudes y latitudes representándolas en el mapa como puntos naranjas con transparencias
mp <- mp + geom_point(aes(x=longitud, y=latitud) ,color=rgb(1,0.65,0,0.2), size=0.5) 
mp <- graphicCustomization(mp, FALSE)
```

```{r printmap, fig.align="center"}
mp
```

#Segunda pregunta: Protocolos y puertos más utilizados en los ataques

Un vez visto el volumen de ataques y el origen, vamos a analizar con más detalle las características del tráfico atacante. 

Primero, empezaremos analizando los protocolos de transporte más usados (TCP, UDP o ICMP) para los ataques a honeypots. A priori, antes de observar los resultados, esperamos que el protocolo más utilizado sea TCP, ya que su uso es mucho más extendido que el resto, aun así, en seguridad no se puede descartar ninguna opción, la importancia de un puerto vulnerable UDP es la misma que en TCP.


```{r ptransporte, fig.align="center"}
#filter protocol ('proto') and destination port ('dpt') columns 
protocolAndPortDataSet <- DataSet_filtered[c("proto", "dpt")]

#perform a count by protocol to know the most used
protocol.aggregate <- protocolAndPortDataSet %>% count(proto, sort = T)

#print graphic to see the results
protocol.graphic <- ggplot(protocol.aggregate, aes(x = proto, y = n, fill = proto))
protocol.graphic <- protocol.graphic + geom_bar(stat = "identity", width = 0.5)
protocol.graphic <- protocol.graphic + labs(y = "Used times", x = "Protocols", title = "Most transport protocol used")
protocol.graphic <- graphicCustomization(protocol.graphic)
print(protocol.graphic)
```

En el gráfico anterior se puede apreciar que el protocolo más usado, con diferencia, es TCP, tal y como esperábamos. Para poder determinar con mayor precisión el porcentaje de uso de cada protocolo, una mejor manera de interpretar los resultados es a través de un gráfico circular.

```{r quesito, fig.align="center"}
#Another interesting and useful way of watching the previous graphic is through a pie chart
pct <- round(protocol.aggregate$n/sum(protocol.aggregate$n)*100)
lbls <- paste(protocol.aggregate$proto, pct) # add percents to labels
lbls <- paste(lbls,"%",sep="") # ad % to labels 
pie(protocol.aggregate$n,labels = lbls,col=rainbow(length(lbls)),
    main="Pie Chart of most used communication protocols") 
```


La información del protocolo más usado, aunque sea necesaria, entra dentro de lo esperado y por si sola no aporta muchos datos relevantes. Por ello, a continuación, procederemos a analizar los puertos más atacados tanto para TCP como UDP. Dado el alto volumen de puertos utilizados en los ataques, para no cometer el error de intentar procesar demasiada información, vamos a centrarnos en los 3 puertos más usados.

```{r top3_puertos, fig.align="center"}
#group by protocol and perfomr a count to know how many times a protocl has been attacked
port.aggregate <- protocolAndPortDataSet %>% group_by(proto) %>% count(dpt, sort = T) 

#just ommit the NA value srelated with ICMP
port.aggregate <- na.omit(port.aggregate)

#get the top 3 most attacked ports
port.aggregate <- port.aggregate %>% top_n(3, n)

# 'coerce' the destionation port 'dpt' columns to print it easier in the graphic
port.aggregate$dpt <- as.character(port.aggregate$dpt)

#print graphic to see the results
dodge <- position_dodge(width = 0.9)
portByProtocol.graphic <- ggplot(port.aggregate, aes(x = dpt, y = n, fill = proto))
portByProtocol.graphic <- portByProtocol.graphic + geom_bar(stat = "identity", width = 0.5)
portByProtocol.graphic <- portByProtocol.graphic + labs(y = "Veces usado", x = "Puertos", title = "Top 3 most attacked ports by protocol")
portByProtocol.graphic <- graphicCustomization(portByProtocol.graphic, FALSE)
print(portByProtocol.graphic)

```



Para TCP, los puertos más atacados son, en orden ascendente, 3389, 445 y 1433. En UDP, por contra, nos encontramos 53, 2193 y 56338. 

**TCP**


- 3389: Microsoft Terminal Server (RDP) officially registered as Windows Based Terminal (WBT)

Servicio de escritorio remoto (Remote Desktop Protocol).


- 445:  Microsoft-DS SMB file sharing

Es un protocolo para compartir ficheros en una red. 


- 1433: Microsoft SQL Server database management system (MSSQL) server

Es un gestor de bases de datos relacionales. Al igual que MySQL, Oracle o PostgresSQL


Como se puede apreciar, todos los puertos corresponden a servicios de Microsoft, todos ellos ampliamente conocidos, por lo que se deduce que los honeypots disponían de algún sistema operativo Windows. A la hora de investigar porque han sido estos los puertos más atacados, llama la atención la facilidad para encontrar exploits para los servicios, con una simple búsqueda en google resulta sencillo encontrarlos, como por ejemplo, en el siguiente link se aprecian la cantidad de exploits existentes para Microsoft SQL Server:

https://www.cvedetails.com/vulnerability-list/vendor_id-26/product_id-251/Microsoft-Sql-Server.html



**UDP** 

- 53: Domain Name System (DNS)

Este servicio no necesita presentación, DNS ofrece información sobre nombres e IPs de servidores. Hay numerosos ataques conocidos que tienen como objetivo este servicio, desde utilizarlo para realizar ataques de DDOS (si tiene el open resolver activado), DNS Spoofing, ataques de transferencia en zona, fuera bruta, etc.


- 2193: drwcs -	Dr.Web Enterprise Management Service

Doctor web es una empresa tecnológica de seguridad que ofrece soluciones basadas en antivirus tanto para empresas como para particulares. Después de visitar su página, hemos encontrado que se focalizan especialmente en la protección de correo electrónico.



- 56338: Puertos dinámicos/privados

El puerto UDP 56338 es un puerto dinámico, quiere decir que no tiene asignado un servicio por defecto, por lo que en principio no se puede determinar el servicio atacado, al tratarse de un honeypot, quizás dejaron ese puerto abierto, para que fuera detectado mediante escaneo de puertos.

Aun así, se ha realizado una breve investigación, y parece que ese puerto suele ser utilizado por Canon Color Network ScanGear V2.71, un driver para un scanner que permite a los ordenadores de una red usar Canon imageRUNNER ADVANCE, Color imageRUNNER, imagePRESS, imageRUNNER (equipped with a color scanner) or MF series digital copier as a network scanner. No se ha encontrado ningún exploit por internet para este servicio.


De todos los puertos UDP vistos, el más conocido (en seguridad) es con diferencia UDP, existe un amplio abanico de técnicas para poder recopilar información, e incluso, como se ha mencionado anteriormente, realizar ataques de denegación de servicio. Los otros dos servicios pertenecen a software instalado en el honeypot, al no formar parte de los servicios normalmente accesibles, suponemos que el alto volumen de tráfico es debido a que los distintos escaneos de puertos revelaron la existencia de los servicios, y los atacantes intentaron comporbar si eran vulnerables.


#Tercera pregunta: ¿Existe relación entre el puerto atacado y la localización del honeypot?


Hasta ahora, en la primera pregunta (o análisis) hemos visto el volumen de ataques y su procedencia, intentando determinar los países más activos, así como los honeypots más atacados. Hemos podido descubrir que Estados Unidos de América forma parte de los países más atacados, como era de esperar, dada su relevancia mundial, del mismo modo que los países asiáticos que tienen una gran actividad en los honeypots, corroborando la fama que les precede en cuanto a ciberdelincuencia.

En la segunda parte, nos hemos centrado en determinar cómo se han realizado los ataques. Hemos podido comprobar el uso extendido del protocolo TCP, sin olvidar tampoco los ataques al servidor de DNS, táctica muy popular en ciberseguridad.

Por último, pretendemos relacionar, en cierto modo, la primera y segunda pregunta, combinando cada honeypot con sus puertos más atacados e intentar determinar si existe algún tipo de relación. ¿Los puertos atacados son el mismo para todos? Hay que tener en cuenta que tal vez el sistema operativo y los servicios presentes en cada honeypot son distintos, ya que no disponemos de ese tipo de información. 

Empecemos por el protocolo TCP:


```{r tcp_puertos_honeypot, fig.align="center"}

#filter host, protocol ('proto') and destination port ('dpt') columns 
host_protocol_dataframe <- DataSet_filtered[c("host", "proto", "dpt")]

#Subset that correlates the host with the TCP protocol and the ports used
host_tcp <- subset(host_protocol_dataframe, proto == "TCP")

#group by protocol and perfomr a count to know how many times a protocl has been attacked
host_tcp_port.aggregate <- host_tcp %>% group_by(host) %>% count(dpt, sort = T)

# As there are a lot of ports used, the graphic can't be correctly seen, so, as we did in the second question,
# we are going just to compare the three 5 most used ports
host_tcp_port.aggregate <- host_tcp_port.aggregate %>% top_n(5, n)

# 'coerce' the destionation port 'dpt' columns to print it easier in the graphic
host_tcp_port.aggregate$dpt <- as.character(host_tcp_port.aggregate$dpt)

# set up a ggplot instance, pretty color for each host
host_tcp_port_gg <- ggplot(host_tcp_port.aggregate, aes(x = dpt, y = n, fill = host))
# add in a simple bar plot
host_tcp_port_gg <- host_tcp_port_gg + geom_bar(stat = "identity", width = 0.5)
# create individual plots for each host with free scales
host_tcp_port_gg <- host_tcp_port_gg + facet_wrap(~host, scales = "free")
# simple theme, with no legend
host_tcp_port_gg <- host_tcp_port_gg + theme(legend.position = "none")
host_tcp_port_gg <- graphicCustomization(host_tcp_port_gg, FALSE)
print(host_tcp_port_gg)
```

Podemos observar en los gráficos resultantes, que en general en todos los honeypots, el puerto 3389 correspondiente a RDP y que el puerto 1433 correspondiente a Microsoft-SQL-Server son los puertos TCP más atacados. Haciendo enfásis en los honeypots de Tokyo y de USA Este, podemos ver que destacan también los puertos 445 de Microsoft-DS y 80 de HTTP respectivamente, siendo los puertos más atacados ens estos 2 honeypots.

Por otro lado, y siendo puertos mucho menos atacados que los anteriores, también aparecen puertos tan conocidos como el 22 (SSH), el 8080 (HTTP y puerto por defecto de Apache Tomcat) y 3306 correspondiente a MySQL.

Al realizar el análisis de estos gráficos, podemos concluir que hay un patrón que se repite en casi todos los honeypots mostrados, ya que los puertos 3389 y 1433 suelen ser los más atacados en todos, aunque hay algunas excepciones.

Ahora seguimos con el mismo estudio, pero haciendo un enfoque sobre el protocolo UDP:

```{r udp_puertos_honeypot, fig.align="center"}
#Subset that correlates the host with the TCP protocol and the ports used
host_udp <- subset(host_protocol_dataframe, proto == "UDP")

#group by protocol and perfomr a count to know how many times a protocl has been attacked
host_udp.aggregate <- host_udp %>% group_by(host) %>% count(dpt, sort = T)

# As there are a lot of ports used, the graphic can't be correctly seen, so, as we did in the second question,
# we are going just to compare the three 5 most used ports
host_udp.aggregate <- host_udp.aggregate %>% top_n(5, n)

# 'coerce' the destionation port 'dpt' columns to print it easier in the graphic
host_udp.aggregate$dpt <- as.character(host_udp.aggregate$dpt)

# set up a ggplot instance, pretty color for each host
host_udp_port_gg <- ggplot(host_udp.aggregate, aes(x = dpt, y = n, fill = host))
# add in a simple bar plot
host_udp_port_gg <- host_udp_port_gg + geom_bar(stat = "identity", width = 0.5)
# create individual plots for each host with free scales
host_udp_port_gg <- host_udp_port_gg + facet_wrap(~host, scales = "free")
# simple theme, with no legend
host_udp_port_gg <- host_udp_port_gg + theme(legend.position = "none")
host_udp_port_gg <- graphicCustomization(host_udp_port_gg, FALSE)
print(host_udp_port_gg)
```

Analizando los gráficos de los puertos UDP, podemos observar que no se repiten los mismos resultados que en TCP, es decir, que los ataques no se producen en mayor medida en algunos puertos concretos en todos lo honeypots, en este caso están mucho más repartidos.

Podemos observar, que prácticamente, en cada honeypot destaca un puerto más atacado diferente al resto, y que no destaca por la repetición de los mismos, pero si que hay ataques sobre diferentes puertos que aunque no sean los más atacados, se repiten en la mayoría de los honeypots como bien pueden ser el puerto 53 correspondiente a DNS, el 19 correspondiente a Chargen (generador de carácteres), el puerto 5060 correspondiente a SIP (VoIP) o el puerto 1434 correspondiente a Microsoft-SQL-Monitor.

Al ver el resultado en los gráficos UDP, podemos concluir que no hay un patrón común para los ataques, ya que cada honeypot tiene un puerto más atacado que otro y no son los mismos en cada uno, por lo tanto, hay un amplio abanico de ataques y sin práctimente patrones de repetición en los puertos más atacados (si que se repiten algunos, como hemos comentado anteriormente, pero da la casualidad que no son los más atacados), a diferencia de TCP .

#Conclusiones

A modo de conclusiones respecto a la información extraída y analizada del estudio tenemos una serie de puntos relevantes a mencionar:

- El origen de los ataques procede de los gigantes como China y Estados unidos copando la mayoria de ellos.

- El foco de ataque de estos, aunque también del resto del mundo ha sido principalmente Singapur, Oregon y Tpkyo, casualmente en el mismo continente que China.

- El protocolo de transporte sobre el que trabajan los servicios más atacados ha sido TCP, seguido de UDP en segundo lugar e ICMP en tercero.

- Los protocolos más atacados en la mayoria de los casos, aunque más en el caso de TCP, son puertos conocidos y utilizados en el mundo de la ciberseguridad.
